【裁判字號】    94,簡上,874
【裁判日期】    950125
【裁判案由】    詐欺
【裁判全文】
臺灣高雄地方法院刑事判決             94年度簡上字第874號
上  訴  人  臺灣高雄地方法院檢察署檢察官
被      告  戊○○
上列上訴人因被告詐欺案件，不服本院高雄簡易庭中華民國94年
8 月31日94年度簡字第4961號第一審簡易判決（聲請簡易判決處
刑案號：臺灣高雄地方法院檢察署94年度偵字第16653 號），提
起上訴並移送併辦（94年度偵字第23793 號、核退偵字第636 號
），本院管轄之第二審合議庭判決如下：
    主  文
原判決撤銷。
戊○○連續幫助連續意圖為自己不法之所有，以詐術使人將本人
之物交付，處有期徒刑伍月，如易科罰金，以佰元折算壹日。
    事  實
一、戊○○於民國93年11、12月間某日，從自由時報分類廣告版
    上得知有人要收購金融帳戶，因其經濟拮据，缺錢花用，遂
    與收購帳戶之人邰大任（由本院另案審理中）聯絡，其明知
    提供金融帳戶之存摺、提款卡、提款密碼等物予陌生人士使
    用，有可能遭不法利用，以利他人遂行財產犯罪（包括詐欺
    取財）之目的，竟以縱使有人持其金融帳戶作為詐欺取財之
    犯罪工具，亦不違背其本意之概括幫助犯意，連續於：
  (一)94年2 月中旬某日，在高雄市○○路、瑞源路口，將其於中
    國信託商業銀行高雄分行（下稱中國信託商銀）開立之帳號
    000000000000號帳戶存摺、提款卡、提款密碼，以新台幣（
    下同）2000元之代價交給邰大任使用。邰大任取得前揭帳戶
    之存摺、提款卡及提款密碼後，即與其他真實姓名年籍不詳
    之人於94年2 月21日某時，向丁○○佯稱其因上網交友，在
    加入會員、操作認證過程時將系統弄亂，應賠償金錢等語，
    致丁○○陷於錯誤，於當日16時13分許依對方指示將99000
    元匯入戊○○上開中國信託商銀帳戶內。
  (二)同年月23日某時，在其位於高雄市○鎮區○○路46號8 樓之
    2 住處樓下，將其於玉山商業銀行鳳山分行（下稱玉山銀行
    ）開立之帳號0000000000000 號帳戶存摺、提款卡、提款密
    碼，以2000元之代價交給邰大任使用。邰大任取得前揭帳戶
    之存摺、提款卡及提款密碼後，即與其他真實姓名年籍不詳
    之人先於94年2 月25日14時許，向甲○○佯稱可安排女子進
    行按摩服務，惟須先匯款等語，致甲○○陷於錯誤，於當日
    14時30分許匯款66402 元至戊○○上開玉山銀行帳戶內；復
    於同日23時許，向丙○○佯稱可安排工作，要求其按照指示
    操作自動櫃員機，丙○○因而陷於錯誤，依對方指示操作，
    詎操作完成後，竟由自己帳戶內轉帳15051 元至戊○○上開
    玉山銀行帳戶內。嗣因臺灣高雄地方法院檢察署偵辦邰大任
    等人詐欺集團案，始循線查獲上情。
二、案經內政部警政署高雄港務警察局、高雄縣政府警察局、高
    雄市政府警察局新興分局報請臺灣高雄地方法院檢察署檢察
    官偵查後聲請簡易判決處刑及移送併辦。
    理  由
一、訊據被告戊○○固坦承曾以每個帳戶2000元之代價將上開中
    國信託商銀、玉山銀行帳戶之存摺、提款卡、提款密碼先後
    交給案外人邰大任使用等語，惟矢口否認有何幫助詐欺之犯
    行，辯稱：邰大任借帳戶時說不會有不法情事，只是資金的
    週轉，不知道會被拿去詐騙云云。經查：
  (一)被告對曾於上開時、地先後以每個帳戶2000元為代價，將其
    中國信託商銀、玉山銀行帳戶之存摺、提款卡、提款密碼交
    給邰大任使用之事實坦承不諱，而被害人丁○○、甲○○、
    丙○○分別於94年2 月21日、25日遭真實姓名年籍不詳之人
    以如前揭犯罪事實欄所示之方式詐騙後，陷於錯誤而將自己
    帳戶內之款項99000 元、66402 元、15051 元轉匯入被告上
    開中國信託商銀、玉山銀行帳戶內之事實，亦據被害人丁○○、甲○○、丙○○於警詢時指訴明確（被害人丁○○、甲○○、丙○○警詢所述，均屬被告以外之人於審判外之言詞
    陳述，而公訴人及被告就上開言詞陳述，均於本院審判程序
    中同意作為證據〈見本院95年1 月11日審判筆錄〉，本院審
    酌該等言詞陳述作成之情形均屬正常，並無何違背法定程序
    之情形，且與待證事實有關聯性，認適當作為證據，故上開
    言詞陳述依刑事訴訟法第159 條之5 第1 項之規定，均具有
    證據能力），並有被告中國信託商銀帳戶印鑑卡、交易對帳
    單、玉山銀行帳戶開戶資料、交易明細表、被害人丁○○、
    丙○○匯款交易明細收據各1 紙附卷可稽（上開印鑑卡、交
    易對帳單、開戶資料、交易明細表、匯款交易明細收據等件
    ，均屬被告以外之人於審判外之書面陳述，而公訴人及被告
    就上開書面陳述，於本院調查證據時知有刑事訴訟法第159
    條第1 項不得為證據之情形，均未於言詞辯論終結前聲明異
    議，視為同意作為證據，本院審酌該等書面陳述作成之情形
    均屬正常，並無何不當之情形，且與待證事實有關聯性，認
    適當作為證據，故上開書面陳述依刑事訴訟法第159 條之5
    之規定，均具有證據能力），堪認屬實。
  (二)被告雖辯稱不知邰大任取得上開中國信託商銀、玉山銀行帳
    戶存摺、提款卡、提款密碼後會用以詐欺取財云云，惟一般
    人至銀行申請開立帳戶，其目的不外乎利用銀行帳戶作存、
    提款、轉帳等財產之金錢支配處分，故對於帳戶印章及銀行
    發給之存摺、提款卡、提款密碼等物品、資料，無不妥為保
    存，以防遺失或被盜用，損及個人財產權益，並遭濫用為財
    產犯罪之工具。且個人存摺與存戶印鑑章、提款卡結合，專
    有性甚高，更非一般自由流通使用之物，縱需交他人使用，
    亦必基於信賴關係或特殊事由，自不可能隨意交予不熟識之
    人任意使用。又以現在銀行開戶手續之簡便，需用者儘可自
    行申請，是苟有不熟識之人欲借用存摺使用，或甘願支付代
    價而利用他人銀行帳戶供資金流通，一般人本於生活經驗及
    認識，足以懷疑需用者，係基於隱瞞資金流向或行為人身份
    之不法目的，與利用他人之銀行帳戶為犯罪工具有關。按刑
    法上之故意，可分為直接故意與不確定故意（間接故意），
    所謂「不確定故意」，係指行為人對於構成犯罪之事實，預
    見其發生而其發生並不違背其本意者，刑法第13條第2 項定
    有明文。本件被告明知金融機構帳戶係個人理財之重要工具
    ，且關係個人財產、信用之表徵，不能隨意交予他人使用，
    被告係有正常辨識能力之人，對於他人會持其所提供之銀行
    帳戶進行犯罪應有所預知，其竟將其所開立之帳戶供人使用
    ，對於他人持用犯罪之事實，自不違背其本意，足見被告有
    幫助他人利用其帳戶犯罪之不確定故意，應無疑義，被告主
    觀上有幫助詐欺取財之故意甚明。本件事證明確，被告犯行
    已堪認定。
二、按刑法上之幫助犯，係對於犯罪與正犯有共同之認識，而以
    幫助之意思，對於正犯資以助力，而未參與實施犯罪之行為
    者而言（最高法院75年度台上字第1509號、88年度台上字第
    1270號判決意旨參照）；是以，如未參與實施犯罪構成要件
    之行為，且係出於幫助之意思提供助力，即屬幫助犯，而非
    共同正犯。又連續幫助與幫助連續為不同之犯罪態樣，如基
    於概括犯意，多次幫助他人犯罪，為連續幫助，該幫助者有
    多次犯罪行為；如以一幫助行為，幫助他人連續犯罪，則為
    幫助連續，就幫助犯而言，僅有1 次犯罪行為（最高法院87
    年度台上字第3865號判決參照）。本件被告提供上開金融機
    構帳戶予邰大任及其他真實姓名年籍不詳之人，作為實施詐
    欺取財之犯罪工具，其單純提供帳戶供人使用之行為，並不
    等同於向被害人施以欺罔之詐術行為，且亦無證據證明被告
    有參與詐欺取財犯行之構成要件行為，是被告提供帳戶供人
    使用之行為，係對於他人遂行詐欺取財犯行，資以助力，揆
    諸上開判決意旨，核被告所為，係犯刑法第339 條第1 項、
    第30條第1 項詐欺取財罪之幫助犯。又邰大任等人先後2 次
    使用被告上開玉山銀行帳戶對被害人甲○○、丙○○為詐欺
    取財之行為，時間緊接，手法相同，觸犯構成要件相同之罪
    名，顯係基於概括犯意為之，為連續犯，應依法論以一罪，
    而被告分別於94年2 月中旬某日及同月23日某時，將其所開
    立之中國信託商銀、玉山銀行帳戶之存摺、提款卡、提款密
    碼交付予邰大任使用，其先後2 次交付帳戶存摺、提款卡、
    提款密碼之幫助詐欺取財行為，時間緊接，手法相同，觸犯
    構成要件相同之罪名，顯係基於概括犯意為之，為幫助犯之
    連續犯，應依法論以一罪，並加重其刑。被告係詐欺取財罪
    之幫助犯，應依刑法第30條第2 項之規定，按正犯之刑減輕
    之，並依同法第71條第1 項規定先加後減之。
三、檢察官雖僅就被告關於事實(二)中被害人甲○○部分之犯行聲
    請簡易判決處刑，惟被告另有如犯罪事實欄所示之幫助詐欺
    取財犯行，已如前述；按檢察官就犯罪事實一部起訴者，其
    效力及於全部，刑事訴訟法第267 條定有明文，本件被告於
    94年2 月中旬某日提供中國信託商銀帳戶幫助詐欺取財，及
    於94年2 月23日某時提供玉山銀行帳戶，使邰大任等人得於
    94年2 月25日23時許向丙○○詐欺取財之犯行，與前揭業經
    聲請簡易判決處刑之幫助詐欺取財犯行有連續犯之裁判上一
    罪或事實上一罪關係，前已敘明，均為聲請簡易判決處刑效
    力所及，本院自應併予審理。原審以被告關於事實(二)中被害
    人甲○○部分犯行之犯罪事證明確，予以論罪科刑，固非無
    見，惟原審未及併審被告關於事實(一)部分、事實(二)中關於被
    害人丙○○部分之犯行，尚有未洽，故檢察官以原審未及審
    酌被告併案部分犯行為由提起上訴，指摘原判決不當，為有
    理由，自應由本院將原判決撤銷改判。爰審酌被告貪圖利益
    ，出售帳戶供他人逃避犯罪之查緝，嚴重破壞社會治安及有
    礙金融秩序，助長犯罪歪風，並增加追緝犯罪及被害人尋求
    救濟之困難，惟念其並無經法院論罪科刑之前科，有臺灣高
    等法院被告前案紀錄表1 紙在卷可憑，素行尚可，及犯罪之
    動機、目的、手段等一切情狀，量處如主文第2 項所示之刑
    ，並諭知易科罰金之折算標準，以資懲儆。
據上論斷，應依刑事訴訟法第455 條之1 第1 項、第3 項、第
369 條第1 項前段、第364 條、第299 條第1 項前段，刑法第56
條、第339 條第1 項、第30條第1 項前段、第2 項、第41條第1
項前段，罰金罰鍰提高標準條例第1 條前段、第2 條，判決如主
文。
本案經檢察官乙○○到庭執行職務。
中    華    民    國    95    年    1     月    25    日
                  刑事第5 庭    審判長法  官  李嘉興
                                      法  官  陳君杰
                                      法  官  楊筑婷
以上正本證明與原本無異。
不得上訴。
中    華    民    國    95    年    1     月    26    日
                                      書記官  林雯琪
附錄本案論罪科刑法條：
中華民國刑法第339條
意圖為自己或第三人不法之所有，以詐術使人將本人或第三人之
物交付者，處5 年以下有期徒刑、拘役或科或併科1 千元以下罰
金。
以前項方法得財產上不法之利益或使第三人得之者，亦同。
前二項之未遂犯罰之。


司法院資訊處製作；財團法人民間司法改革基金會備份。
